【裁判字號】    97,上訴,5373
【裁判日期】    980210
【裁判案由】    違反槍砲彈藥刀械管制條例
【裁判全文】
臺灣高等法院刑事判決                97年度上訴字第5373號
上  訴  人
即  被  告  甲○○
                      號
指定辯護人  本院公設辯護人  乙○○
上列上訴人因違反槍砲彈藥刀械管制條例案件，不服臺灣桃園地
方法院97年度訴字第727號，中華民國97年5月12日第一審判決（
起訴案號：臺灣桃園地方法院檢察署97年度偵字第9549號），提
起上訴，本院判決如下：
    主  文
上訴駁回。
    事  實
一、甲○○前因搶奪案件，經臺灣桃園地方法院以94年度訴字第
    1757號判決判處有期徒刑1 年確定，又因施用第一、二級毒
    品案件，經同法院以94年度訴字第2003號判決判處有期徒刑
    9月、4月，定應執行有期徒刑11月確定，後經減刑為有期徒
    刑5月又15日，於民國95年1月25日入監接續執行，於96年7
    月16日執行完畢出監。詎甲○○仍不知悔改，明知可發射子
    彈具有殺傷力之改造手槍及具有殺傷力之子彈，均屬槍砲彈
    藥刀械管制條例所列管之違禁物，非經主管機關許可，不得
    無故持有、寄藏，竟於97年4月5日15時許，在桃園縣桃園市
    ○○路29號7樓住處，借予某姓名、年籍不詳綽號「阿鄭」
    之成年男子（以下簡稱「阿鄭」）新臺幣（下同）10,000元
    時，基於非法寄藏具有殺傷力改造手槍、子彈之犯意，受「
    阿鄭」所託，於「阿鄭」清償上開債務前，代為保管可發射
    子彈具有殺傷力之仿Walther廠PPK/S型之改造手槍1支（槍
    枝管制編號0000000000號，含彈匣1個）及具有殺傷力之子
    彈4顆，以為債務之擔保，並旋即將之藏放在桃園縣桃園市
    ○○路58號3樓其不知情之配偶陳穎向合作金庫銀行桃園分
    行申租之編號D3608號保險櫃內，而非法寄藏之。嗣桃園縣
    政府警察局中壢分局員警獲報桃園縣桃園市○○○街20號附
    近有駕駛某車輛之人持有毒品及槍枝，並經線民至現場指出
    該可疑車輛後，警方於97年4月8日21時30分許，先在桃園縣
    桃園市○○○街20號前查獲駕駛該車輛之甲○○持有第一級
    毒品海洛因18包（由本院另案判決），經警詢問後，甲○○
    始供出另持有上開槍枝、子彈之情，並於97年4月9日11時55
    分許，偕同員警至合作金庫桃園分行，自上開保險櫃內取出
    改造手槍1支及子彈4顆，而知悉上情。
二、案經桃園縣政府警察局中壢分局報請臺灣桃園地方法院檢察
    署檢察官偵查起訴。
    理  由
一、證據能力部分：
  (一)按刑事訴訟法第156 條第1 項之規定，被告之自白非出於強
    暴、脅迫、利誘、詐欺、疲勞訊問、違法羈押或其他不正之
    方法，且與事實相符者，得為證據。查本件被告甲○○、辯
    護人於準備程序、審判期日對於公訴檢察官提出被告之警詢
    、檢察官訊問筆錄等證據能力均不爭執，且未抗辯其關於持
    有槍枝、子彈之自白非出於任意性，亦查無明顯事證足認檢
    察官及警察機關於製作該等筆錄時，有對被告施以法律所禁
    止之不正方法等情事，應認該審判外之自白具有任意性，而
    認有證據能力。
  (二)依刑事訴訟法第189 條、第208 條之規定，所謂鑑定乃指於
    刑事訴訟程序中為取得證據資料而由檢察官或法官指定具有
    特別知識經驗之鑑定人、學校、機關或團體，就特定之事物
    ，以其專業知識加以分析、實驗而作判斷，以為偵查或審判
    之參考。故而不論鑑定人或鑑定機關、學校、團體，均應由
    檢察官或法官視具體個案之需要而為選任，始符合刑事訴訟
    法第189 條、第208 條之規範本旨，否則所為鑑定，仍屬於
    傳聞證據。但對於司法警察機關調查中之案件，或有量大或
    急迫之情形，為因應實務之現實需求，認為當然有鑑定之必
    要者，基於檢察一體原則，得由該管檢察長對於轄區內之案
    件，以事前概括選任鑑定人或囑託鑑定機關（團體）之方式
    ，俾便轄區內之司法警察官、司法警察對於調查中之此類案
    件，得即時送請事前已選任之鑑定人或囑託之鑑定機關（團
    體）實施鑑定，以求時效，此有法務部92年9 月1 日法檢字
    第0920035083號函可按。而臺灣高等法院檢察署檢察長概括
    選任法務部調查局、內政部警政署刑事警察局為「槍彈有無
    殺傷力之鑑定」鑑定機關，具有全國一致性，為本院辦案職
    務上已知之事實，此種由司法警察依檢察官所概括選任之鑑
    定機關所為之鑑定結果，與檢察官選任或囑託為鑑定者，性
    質上並無差異，同具有證據能力。記載本件扣案槍、彈有無
    殺傷力之內政部警政署刑事警察局97年4 月30日刑鑑字第09
    70054490號槍彈鑑定書，雖係由桃園縣政府警察局中壢分局
    逕送請內政部警政署刑事警察局鑑定，惟內政部警政署刑事
    警察局為臺灣高等法院檢察署檢察長事前概括選任鑑定機關
    ，所為鑑定結果，自有證據能力（最高法院96年度臺上字第
    2860號判決意旨參照）。況檢察官、被告及辯護人於本院行
    準備程序及審理時，就此部分證據之證據能力均表示沒有意
    見，截至本件辯論終結時止，復均未聲明異議，核以該槍彈
    鑑定書與檢察官主張之事實有關聯性，是可認上開槍彈鑑定
    書具有證據能力。
  (三)再按被告以外之人於審判外之陳述，雖不符前4 條之規定，
    而經當事人於審判程序同意作為證據，法院審酌該言詞陳述
    或書面陳述作成時之情況，認為適當者，亦得為證據，當事
    人、代理人或辯護人於法院調查證據時，知有第159 條第1
    項不得為證據之情形，而未於言詞辯論終結前聲明異議者，
    視為有前項之同意。刑事訴訟法第159 條之5 定有明文。檢
    察官及被告、辯護人於原審準備程序及審判程序均明確表示
    ，對於卷附桃園縣政府警察局中壢分局扣押筆錄、車籍查詢
    基本資料詳細畫面各1份及照片8幀等證據能力部分（見偵卷
    第22頁至第25頁、第29頁至第32頁），均同意援用，是就上
    開證據之證據能力部分，依刑事訴訟法第159條之5之規定，
    上揭書證部分，應均具有證據能力。
  (四)而扣案如附表一、二所示之物，均非屬供述證據而無傳聞法
    則之適用，且與本案具有關聯性，而上開物證經偵辦員警依
    法定程序合法搜索扣得，當有證據能力。
二、訊據被告對於上開事實坦承不諱，復有如附表一、二所示之
    物扣案可資佐證。再扣案如附表一、二所示之物經送內政部
    警政署刑事警察局鑑驗結果：送驗手槍1 支，認係改造手槍
    ，由仿Walther 廠PPK/S 型半自動手槍製造之槍枝，換裝土
    造金屬槍管而成，擊發功能正常，可供擊發適用子彈使用，
    認具殺傷力，而送鑑子彈4 顆，認均係非制式子彈，由金屬
    彈殼組合直徑8.0 ±0.5mm 金屬彈頭而成，採樣1 顆試射，
    可擊發，認具殺傷力，有該局97年4 月30日刑鑑字第097005
    4490號鑑定書1 紙附卷可稽（見偵卷第49頁至第51頁），是
    被告所持有之上開改造手槍及子彈具有殺傷力甚明。綜上，
    本件事證明確，被告犯行足可認定，應依法論科。
三、核被告所為，係犯槍砲彈藥刀械管制條例第8 條第4 項之未
    經許可，寄藏可發射子彈具有殺傷力之改造手槍罪、同條例
    第12條第4 項之未經許可，寄藏子彈罪。按槍砲彈藥刀械管
    制條例第8 條第4 項、第12條第4 項之罪，係將「持有」與
    「寄藏」為分別之處罰規定，單純之「持有」，固不包括「
    寄藏」，但寄藏之受人委託代為保管，其保管之本身所為之
    「持有」，既係「寄藏」之當然結果，法律上自宜僅就「寄
    藏」行為為包括之評價，不應另就「持有」予以論罪（最高
    法院74年臺上字第3400號判例參照），故被告持有如附表一
    、二所示槍、彈之行為，係「寄藏」之當然結果，不另論罪
    。又本件係因「阿鄭」積欠被告1 萬元之債務，被告乃受「
    阿鄭」所託，於「阿鄭」清償上開債務前，代為保管附表一
    、附表二所示之物，並為上開債務之擔保，且「阿鄭」清償
    債務後，被告即應將上開物品歸還，是被告顯係寄藏上開槍
    、彈，檢察官認被告此部分所為僅係犯未經許可持有改造手
    槍、持有子彈罪，尚有未洽，惟「持有」槍彈與「寄藏」槍
    彈之行為具有高低度之吸收關係，應為起訴效力之所及，法
    院自應併予審理；又未經許可，寄藏與持有槍彈，同規定於
    槍砲彈藥刀械管制條例第8 條第4 項以及第12條第4 項，法
    條條項相同並無法條變更之問題（最高法院97年度臺上字第
    777 號判決意旨參照），均一併敘明。又按未經許可持有槍
    、彈，係侵害社會法益之罪，同時持有種類相同之槍、彈，
    縱令客體有數個（如數支同種類槍枝、數發同種類子彈），
    仍為單純一罪，不生想像競合問題（最高法院97年度臺上字
    第231 號判決意旨參照）。是被告同時寄藏具有殺傷力之如
    附表二所示數顆子彈，仍應僅成立單純一罪。被告以一寄藏
    之行為，同時寄藏具有殺傷力之改造手槍、子彈，而同時觸
    犯未經許可，寄藏可發射子彈具有殺傷力之改造手槍罪、未
    經許可寄藏子彈罪2 罪名，應依刑法第55條前段想像競合犯
    之規定，論以較重之未經許可，寄藏可發射子彈具有殺傷力
    之改造手槍罪處斷。至被告及其辯護人雖辯稱：被告所涉違
    反槍砲彈藥刀械管制條例罪嫌，係於警方未發覺前，被告主
    動帶同警方取出，應符合自首之規定云云，惟按「刑法第62
    條所稱『自首』，係指對於未被發覺之犯罪，主動告知係其
    自己所犯願接受裁判而言，此所謂『發覺』，僅須有偵查犯
    罪職權之公務員已知犯罪事實，並知其人有犯罪嫌疑，將其
    人列為偵查對象，即足當之，不以確知其人為該罪之真兇無
    誤為必要」、「刑法第62條前段所規定之自首，須對於未發
    覺之罪為之而受裁判者始克當之。所謂未發覺，乃指犯罪事
    實未為有偵查犯罪職權之公務員所發覺，或犯罪事實雖已發
    覺，而犯人為誰尚不知者而言。而所謂之發覺犯罪事實，祇
    須有偵查犯罪職權之公務員，已知該犯罪事實之梗概為已足
    ，無須確知該犯罪事實之真實內容為必要」，最高法院78年
    度臺上字第4110號、88年臺上字第5927號裁判要旨參照。經
    查，證人即當日查獲警員陳昭慶於原審審理時證述：有線民
    告知桃園縣桃園市○○○街20號附近（證人誤稱為桃鶯路29
    號）有人持有槍枝及毒品，但是不知道持有人之真實姓名，
    伊就請線民帶伊到現場，線民表示開那臺車的人就是持有槍
    枝、毒品之人，伊與同事就在現場埋伏，被告第1 次出來將
    車子開走時，伊與同事並未跟車，因為被告的車速相當快，
    伊與同事就在現場埋伏，伊認為被告應該會再回來，等被告
    回來時，伊與同事就下車盤查被告的身分，當場查獲被告持
    有毒品，就將被告帶回隊上偵辦，後來本著試試看的心裡，
    想說和線報的情形吻合，所以就再詢問被告有無持有槍枝，
    要被告將槍枝交出來會對他比較好，被告就說出槍枝藏在保
    險櫃內，隔天就帶伊去取出槍枝、子彈等語（見原審卷第41
    頁至第44頁），顯見警方係依據足以特定犯罪嫌疑人之線報
    ，將被告列為違反槍砲彈藥刀械管制條例案件之偵查對象，
    被告向承辦員警自承持有槍、彈，應屬自白，要難謂與「自
    首」要件相符，被告及其辯護人請求依刑法第62條之規定減
    輕其刑，於法自有未洽。被告有事實欄所述之前科，有臺灣
    桃園地方法院檢察署刑案資料查註紀錄表、本院被告全國前
    案紀錄表1份在卷可稽，其於有期徒刑執行完畢後5年以內，
    故意再犯本件有期徒刑以上之罪，為累犯，應依刑法第47條
    第1項之規定加重其刑。
四、原審以被告罪證明確，適用槍砲彈藥刀械管制條例第8條第
    四項、第12條第4項、刑法第11條、第55條、第47條第一項
    、第42條第三項，並審酌槍枝、子彈屬高度危險物品，被告
    竟無故寄藏具殺傷力之改造手槍及子彈，對社會之秩序及安
    寧危害甚深，所為非是。惟念及被告犯後坦承所有犯行、犯
    後態度良好、其並未以寄藏之改造手槍、子彈加以犯罪等一
    切情狀，量處有期徒刑年肆月，併科罰金新台幣陸萬元，
    罰金如易服勞役，以新台幣壹仟元折算壹日，並就扣案如附
    表一、附表二編號1號所示之物分別依法宣告沒收。至扣案
    如附表二編號2號所示之物，原雖亦可擊發具殺傷力而屬違
    禁物，然業於鑑定時試射而喪失子彈之作用與性質，已非違
    禁物，爰不宣告沒收。經核均無不合，上訴意旨仍指渠之行
    為合於自首條件而指摘原判決不當，自無理由，應予駁回。
據上論斷，應依刑事訴訟法第368條，判決如主文。
本案經檢察官郭啟東到庭執行職務。
中    華    民    國    98    年    2     月    10    日
                  刑事第八庭審判長法  官  鄭文肅
                                  法  官  楊貴志
                                  法  官  蔡光治
以上正本證明與原本無異。
如不服本判決，應於收受送達後10日內向本院提出上訴書狀，其
未敘述上訴之理由者並得於提起上訴後10日內向本院補提理由書
（均須按他造當事人之人數附繕本）「切勿逕送上級法院」。
                                  書記官  阮桂芳
中    華    民    國    98    年    2     月    12    日
附表一
┌──┬──────────────┬──┬────┐
│編號│  扣    案     物     品    │數量│備    註│
├──┼──────────────┼──┼────┤
│  1 │改造手槍，由仿Walther 廠PPK/│1 支│具殺傷力│
│    │S 型半自動手槍製造之槍枝，換│（含│        │
│    │裝土造金屬槍管而成（槍枝管制│彈匣│        │
│    │編號0000000000）            │1 個│        │
│    │                            │）  │        │
└──┴──────────────┴──┴────┘
附表二
┌──┬──────────────┬──┬────┐
│編號│  扣    案     物     品    │數量│備    註│
├──┼──────────────┼──┼────┤
│1   │金屬彈殼組合直徑8.0 ±0.5mm │3顆 │具殺傷力│
│    │金屬彈頭而成                │    │        │
├──┼──────────────┼──┼────┤
│2   │金屬彈殼組合直徑8.0 ±0.5mm │1顆 │原具殺傷│
│    │金屬彈頭而成                │    │力，因已│
│    │                            │    │試射而喪│
│    │                            │    │失子彈作│
│    │                            │    │用與性質│
└──┴──────────────┴──┴────┘
附錄本案論罪科刑法條
槍砲彈藥刀械管制條例第8條
未經許可，製造、販賣或運輸鋼筆槍、瓦斯槍、麻醉槍、獵槍、
空氣槍或第4條第1項第1款所定其他可發射金屬或子彈具有殺傷
力之各式槍砲者，處無期徒刑或5年以上有期徒刑，併科新臺幣1
千萬元以下罰金。
未經許可，轉讓、出租或出借前項所列槍枝者，處5年以上有期
徒刑，併科新臺幣1千萬元以下罰金。
意圖供自己或他人犯罪之用，而犯前二項之罪者，處無期徒刑或
7年以上有期徒刑，併科新臺幣1千萬元以下罰金。
未經許可，持有、寄藏或意圖販賣而陳列第1項所列槍枝者，處3
年以上10年以下有期徒刑，併科新臺幣700萬元以下罰金。
第1項至第3項之未遂犯罰之。
槍砲彈藥刀械管制條例第12條
未經許可，製造、販賣或運輸子彈者，處1年以上7年以下有期徒
刑，併科新臺幣500萬元以下罰金。
未經許可，轉讓、出租或出借子彈者，處6月以上5年以下有期徒
刑，併科新臺幣300萬元以下罰金。
意圖供自己或他人犯罪之用，而犯前二項之罪者，處3年以上10
年以下有期徒刑，併科新臺幣700萬元以下罰金。
未經許可，持有、寄藏或意圖販賣而陳列子彈者，處5年以下有
期徒刑，併科新臺幣300萬元以下罰金。
第1項至第3項之未遂犯罰之。


司法院資訊處製作；財團法人民間司法改革基金會備份。
